【裁判字號】    96,財管,133
【裁判日期】    970131
【裁判案由】    指定遺產管理人
【裁判全文】
臺灣臺南地方法院家事裁定             96年度財管字第133號
聲  請  人  台新國際商業銀行股份有限公司
法定代理人  甲○○
上列聲請人聲請選任被繼承人黃玉女之遺產管理人事件，本院裁
定如下：
    主      文
選任財政部國有財產局臺灣南區辦事處臺南分處為被繼承人黃玉
女之遺產管理人。
聲請程序費用新臺幣壹仟元由被繼承人黃玉女之遺產負擔。
    理      由
一、按繼承開始時，繼承人之有無不明者，由親屬會議於一個月
    內選定遺產管理人，並將繼承開始及選定遺產管理人之事由
    ，向法院報明；無親屬會議或親屬會議未於前條所定期限內
    選定遺產管理人者，利害關係人或檢察官，得聲請法院選任
    遺產管理人，並由法院依前項規定為公示催告；公示催告期
    限屆滿，無繼承人承認繼承時，其遺產於清償債權，並交付
    遺贈物後，如有剩餘，歸屬國庫；非公用國有財產以財政部
    國有財產局為管理機關， 民法第1177條、第1178條第2項、
    第1185條、國有財產法第12條分別定有明文。
二、聲請意旨略以：被繼承人黃玉女偕同案外人詹錫堯為連帶保
    證人，於93年7月間向聲請人借款232萬元，並提供不動產作
    擔保，惟被繼承人已於96年3月3日死亡，其繼承人均已拋棄
    繼承權，並經臺南地方法院96年度繼字第847號准予備查，
    以致聲請人之債權無法行使，影響聲請人之權益甚鉅。茲聲
    請人基於利害關係人之地位，依民法第1178條及非訟事件法
    第78條第1項規定，狀請鈞院鑑核，准予裁定指定詹錫堯（
    被繼承人之配偶、連帶保證人）為被繼承人黃玉女之遺產管
    理人，以資管理而保權益，實感德便。
三、聲請人主張之上開事實，業據提出本票、他項權利證明書、
    抵押權設定契約書、南院雅家喜96年度繼字第847號函、戶
    籍謄本、繼承系統表、南院雅95執賢字第61343號函（均為
    影本）為證，經本院依職權調取本院96年度繼字第847號卷
    宗審閱屬實，聲請人主張堪信為真實；復查被繼承人黃玉女
    之繼承人均已聲明拋棄繼承權，又未準用民法第1177條規定
    選定遺產管理人，而聲請人為被繼承人之債權人，故聲請人
    以利害關係人聲請選任被繼承人之遺產管理人，核與上開規
    定並無不合，應予准許。
四、查本件被繼承人黃玉女之繼承人均已拋棄繼承權，足見渠等
    對被繼承人遺產之處置已漠不關心，復經本院函詢被繼承人
    之配偶詹錫堯陳明是否願意擔任被繼承人黃玉女之遺產管理
    人，張錫堯具狀表示不願意擔任被繼承人黃玉女之遺產管理
    人，此有陳報狀1紙在卷可稽，而被繼承人黃玉女之遺產，
    倘無人承認繼承時，將於清償債權，交付遺贈物後，歸屬國
    庫，即無人繼承之遺產若有賸餘，終歸國家所取得，則職司
    國有財產管理之有關機關自係最為適合擔任遺產管理之人，
    況上開機關就遺產管理之有關法律程序亦相當熟悉；故為使
    遺產之處置順利進行，並考量遺產管理之專業性與公平性，
    認選任財政部國有財產局臺灣南區辦事處臺南分處為被繼承
    人黃玉女之遺產管理人為適當。
五、依非訟事件法第21條第2項、第24條第1項，民事訴訟法第78
    條，裁定如主文。
中    華    民    國    97    年    1     月    31    日
                  家事法庭   法  官  鄭 彩 鳳
上為正本係照原本作成。
如不服本裁定，應於裁定送達後10日內向本院提出抗告狀（附具
繕本），並應繳納抗告費新臺幣1000元。
中    華    民    國    97    年    1     月    31    日
                              書記官  黃 心 怡


司法院資訊處製作；財團法人民間司法改革基金會備份。
